臺灣新北地方法院刑事判決
110年度易緝字第23號
公  訴  人  臺灣新北地方檢察署檢察官
被      告  孫煒哲





選任辯護人  林炎臻律師
上列被告因竊盜案件，經檢察官提起公訴（108年度偵緝字第191
3號），本院判決如下：
    主  文
孫煒哲犯竊盜罪，累犯，處有期徒刑參月，如易科罰金，以新臺
幣壹仟元折算壹日。
    事  實
一、孫煒哲與古健長、彭佳惠為朋友關係，平日會去古健長及彭
    佳惠所經營之址設新北市○○區○○街00○00號「廣丞工程有限
    公司」處泡茶聊天。而孫煒哲於民國106年12月11日上午8時
    許，駕駛車牌號碼000-0000號自用小客車至上開公司前停放
    後，步入公司內，因見古健長及彭佳惠已開立之支票2張【
    票號：AZ0000000號、AZ0000000號，面額各為新臺幣（下同
    ）163萬2,000元，發票人為廣丞工程有限公司及古健長，發
    票日分別為107年3月9日、107年2月9日】置於辦公室桌上，
    竟意圖為自己不法之所有，基於竊盜之犯意，徒手竊取上開
    2紙支票，得手後旋即離去。
二、案經古健長訴由新北市政府警察局土城分局報請臺灣新北地
    方檢察署檢察官偵查起訴。
    理  由
一、程序部分：
  ㈠按被告以外之人於審判外之言詞或書面陳述，除法律有規定
    者外，不得作為證據，刑事訴訟法第159 條第1 項定有明文
    。又被告以外之人於審判外之陳述，雖不符刑事訴訟法第15
    9 條之1 至第159 條之4 之規定，而經當事人於審判程序同
    意作為證據，法院審酌該言詞陳述或書面陳述作成時之情況
    ，認為適當者，亦得為證據；當事人、代理人或辯護人於法
    院調查證據時，知有同法第159 條第1 項不得為證據之情形
    ，而未於言詞辯論終結前聲明異議者，視為有前項之同意，
    刑事訴訟法第159 條之5 規定甚明。查本件認定事實所引用
    被告孫煒哲以外之人於審判外之言詞或書面陳述，雖屬傳聞
    證據，惟檢察官、被告及選任辯護人於言詞辯論終結前，均
    未主張有刑事訴訟法第159 條第1 項不得為證據之情形，本
    院審酌此等證據作成時之情況，並無違法不當及證明力明顯
    過低之瑕疵，認以之作為證據應屬適當，而認該等證據資料
    皆有證據能力。
  ㈡至於本院所引之非供述證據部分，經查並非違法取得，亦無
    依法應排除其證據能力之情形，應有證據能力。
二、認定事實所憑之證據及得心證之理由： 
    訊據被告孫煒哲對於其於前揭時、地有取走上開支票二紙乙
    情供承不諱，惟矢口否認有何竊盜犯行，並辯稱：伊並未竊
    取告訴人古健長所有上開支票，而本件是伊和告訴人換票等
    語；選任辯護人亦為被告辯護稱：告訴人與被告是多年朋友
    關係，雙方長期因工程款調度，互有換票需求，且被告之票
    據信用比告訴人更佳，惟被告於106年12月間因資金週轉不
    及，於同年月12日自臺灣出境，嗣後始有跳票紀錄，告訴人
    僅因被告離境後，雙方財務牽連，或有連累告訴人之財務狀
    況，告訴人因而心生怨恨，且急需找到被告處理債務問題，
    因而謊稱上開支票2紙為被告所竊取，以逼迫被告出面解決
    ，此為兩造民事糾紛，實與刑事竊盜罪無涉；另觀之本件支
    票發票日分別為107年2月9日、3月9日，發票日相差一個月
    ，告訴人於106年12月24日同時發現上開支票被竊取，卻分
    別於107年1月24日、2月21日止付上開支票，惟依社會通念
    ，一旦發現票據遺失或被竊，應該就遺失支票一併辦理止付
    ，告訴人就發票日不同支票，先後差約一個月止付，顯為被
    告給告訴人之換票票據於被告離境後係按發票日期陸續跳票
    等語。經查：
  ㈠上揭事實，業據證人即告訴人古健長於偵查中指訴歷歷（見1
    08年度偵緝字第1913號偵查卷第66至68、107至108頁），核
    與證人彭佳惠於偵查中、本院審理時證述情節相符(見同上
    偵查卷第66至68、107至108頁；本院易緝卷第185至189頁)
    ，並有監視錄影畫面翻拍照片、財團法人台灣票據交換所10
    7年3月15日台票總字第1070001025函及檢附之支票號碼AZ00
    00000號支票正反面影本、掛失止付票據提示人資料查報表
    、台灣票據交換所退票理由單(1)、(2)、票據掛失止付通知
    書、遺失票據申報書存卷可佐(見107年度偵字第16168號偵
    查卷第13至15、17至30、57至60頁)。再被告孫煒哲於準備
    程序時亦不爭執於前揭時地有取走上開支票二紙乙情(見本
    院易緝卷第96頁)，是上開事實應堪認定。
  ㈡至被告孫煒哲及選任辯護人雖以前揭情詞置辯。惟查，被告
    於偵查中陳稱：上開二張支票是古健長的老婆開給伊的支票
    ；他們常常找伊開支票週轉，是他老婆開他們公司的支票跟
    伊換伊公司的支票，因為他們的公司支票沒有人要收，他們
    換伊公司的票才可以去外面借錢；案發時他們是開好票，叫
    伊過去拿，是古健長的老婆親手交給伊的；伊好像有將上開
    兩張支票交給林東吉，伊跟林東吉調錢，差不多調到一百萬
    元，分二次調錢，一次一百萬元；這兩張票伊跟林東吉拿到
    200萬元的現金；106年12月間伊的資金缺口蠻大的，常常在
    調錢等語(見同上偵緝卷第28至29頁)，是被告係稱告訴人之
    配偶彭佳惠開立上開支票2紙與被告換票，而被告卻拿上開
    兩張支票向林東吉借到200萬元現金之情，此明顯與被告上
    開所述告訴人所開立的支票沒有人要收等情相齟齬，是告訴
    人是否有與被告換票之情，實非無疑。再者，告訴人古健長
    於偵查中係證稱：伊因為過年到了，伊叫彭佳惠先開二張票
    要跟伊哥週轉，後來一時忘記就出門，伊票放在辦公室的門
    口桌上，後來有一張票是一個陌生人打電話給伊說，票在他
    的手上，伊才發現票不見了，伊去調監視畫面，就看到當天
    被告進伊的公司等語(見同上偵緝卷第66頁)；證人彭佳惠於
    偵查中亦證稱：伊沒有把這二張支票親手交給被告等語(見
    同上偵緝卷第67頁)，是上開二位證人均明確否認案發時有
    與被告換票之情，復質以被告孫煒哲於偵查中係供稱：伊忘
    了伊開立與彭佳惠換票之票號，那麼久了等語(同上偵緝卷
    第67頁)，是被告倘確有與告訴人換票之情，何以被告迄今
    仍無法提出其與告訴人換票相關之票據記錄?且未能提出告
    訴人曾提示過被告與告訴人換票支票之任何記錄?反而，被
    告於案發後卻有持上開二張支票與他人調取200萬元現金之
    事實，是被告空言稱：伊所以取得上開支票係與告訴人換票
    云云，顯係臨訟卸責之詞，洵不可採。
  ㈢綜上，本案事證明確，被告上開犯行洵堪認定，應依法論科
    。
三、新舊法比較：
    按行為後法律有變更者，適用行為時之法律。但行為後之法
    律有利於行為人者，適用最有利於行為人之法律。刑法第2
    條第1 項定有明文。經查，被告行為後，刑法第320 條第1
    項之規定業於108 年5 月29日修正公布，並自同月31日生效
    施行，修正前刑法第320 條第1 項規定：「意圖為自己或第
    三人不法之所有，而竊取他人之動產者，為竊盜罪，處5 年
    以下有期徒刑、拘役或500 元以下罰金。」，修正後則規定
    ：「意圖為自己或第三人不法之所有，而竊取他人之動產者
    ，為竊盜罪，處5 年以下有期徒刑、拘役或50萬元以下罰金
    。」經比較新舊法結果，修正後刑法第320 條第1 項規定並
    未更動竊盜罪之構成要件及得科處之法定刑種類，僅將法定
    刑罰金刑部分之上限提高為50萬元，自以修正前之規定對被
    告較為有利，依刑法第2 條第1 項前段規定，被告本件犯行
    應仍適用行為時即修正前刑法第320 條第1 項規定處罰。
四、論罪科刑：
  ㈠核被告所為，係犯修正前刑法第320 條第1 項之竊盜罪。被
    告前因公共危險案件，經臺灣臺北地方法院以106年度交簡
    字第135號判決判處有期徒刑3月確定，於106年3月29日易科
    罰金執行完畢，此有臺灣高等法院被告前案紀錄表在卷可查
    ，是被告於上開有期徒刑執行完畢後，故意再犯本案最重本
    刑為有期徒刑之罪，為累犯，而觀司法院釋字第775 號解釋
    其解釋文及理由之意旨，係指構成累犯者，不分情節，一律
    加重最低本刑，於不符合刑法第59條所定要件之情形下，致
    生行為人所受之刑罰超過其所應負擔罪責之個案，不符罪刑
    相當原則、比例原則。於此範圍內，在修正前，為避免發生
    上述罪刑不相當之情形，法院就該個案應裁量是否加重最低
    本刑；準此，該解釋係指個案應量處最低法定刑、又無法適
    用刑法第59條在內減輕規定之情形，法院應依此解釋意旨裁
    量不予加重最低本刑。經核本案並無此種情形，是加重法定
    最低度刑，尚不至於使行為人所受之刑罰超過其所應負擔罪
    責，而無上開解釋所指不符罪刑相當原則與比例原則，爰依
    刑法第47條第1 項規定加重其刑。
  ㈡爰審酌被告不思以正當管道獲取所需財物，竟恣意竊取告訴
    人如事實欄所示財物，顯然欠缺尊重他人財產權之觀念，實
    屬不該；兼衡被告之素行尚佳，此有臺灣高等法院被告前案
    紀錄表1份在卷可稽，其雖否認犯行，然告訴人於審理時表
    示不再追究被告之責任等語（見本院易緝卷第166頁）之犯
    後態度，高中畢業之智識程度、開公司做道路工程之工作、
    現獨居之家庭生活狀況等一切情狀，爰量處如主文所示之刑
    ，並諭知如易科罰金之折算標準，以資處罰。
  ㈢不予宣告沒收之說明：按刑法第38條之1 第5 項所謂實際合
    法發還，指因犯罪而生民事或公法請求權已經被實現而言，
    不以發還扣押物予原權利人為限，如財產犯罪，行為人已依
    和解條件履行賠償損害之情形亦屬之。犯罪所得已實際發還
    或賠償被害人者，法院自無再予宣告沒收或追徵之必要（最
    高法院109 年度台上字第531 號判決意旨參照）。查被告竊
    得之票號：AZ0000000號支票，於偵查中已歸還於告訴人，
    此經告訴代理人證述在卷（見107年度偵字第16168號偵查卷
    第49、50頁），至於另張票號：AZ0000000號支票1紙，亦經
    告訴人掛失止付，已如前所認，是此部分告訴人亦無票據遭
    人提示之損失，是本院爰不予宣告沒收或追徵。
據上論斷，應依刑事訴訟法第299 條第1 項前段，修正前刑法第
320 條第1 項，刑法第2條第1項前段、第47條第1 項、第41條第
1 項前段，刑法施行法第1 條之1 第1 項、第2項前段，判決如
主文。
本案經檢察官何克凡偵查起訴，由檢察官王佑瑜到庭執行職務。
中　　華　　民　　國　　111 　年　　1 　　月　　26　　日
                  刑事第十二庭  法  官 陳正偉
以上正本證明與原本無異。
如不服本判決應於收受送達後20日內向本院提出上訴書狀，並應
敘述具體理由；其未敘述上訴理由者於上訴期間屆滿後20日內向
本院補提理由書（均須按他造當事人之人數附繕本）「切勿逕送
上級法院」。
                                書記官  張馨尹
中　　華　　民　　國　　111 　年　　1 　　月　　27　　日
附錄本案論罪科刑法條全文：
修正前中華民國刑法第320 條
意圖為自己或第三人不法之所有，而竊取他人之動產者，為竊盜
罪，處五年以下有期徒刑、拘役或五百元以下罰金。
意圖為自己或第三人不法之利益，而竊佔他人之不動產者，依前
項之規定處斷。
前二項之未遂犯罰之。